臺灣高雄地方法院交通事件裁定　　　　99年度交聲字第3395號
原處分機關　交通部公路總局高雄區監理所
異　議　人
即受處分人　簡清華
上列異議人即受處分人因違反道路交通管理處罰條例案件，對於
交通部公路總局高雄區監理所中華民國99年12月8 日高監自裁字
第裁80-T00000000號裁決處分，聲明異議，本院裁定如下：
    主  文
原處分撤銷。
簡清華不罰。
    理  由
一、原處分機關交通部公路總局高雄區監理所處分意旨略以：異
    議人即受處分人簡清華駕駛車號UT-9390 號自用小客車，於
    民國99年11月21日下午2 時50分許，行經台11線城子埔段，
    在限速60公里之路段，因行車速度81公里，超速21公里，為
    警持雷射測速儀測得攔停，台東縣警察局乃以異議人有「超
    過規定之最高時速20公里以上未滿40公里」之違規行為，掣
    單舉發，爰依道路交通管理處罰條例第40條、第63條第1項
    第1 款之規定，裁處異議人罰鍰新臺幣（下同）1,800 元，
    並記違規點數1 點等語。
二、異議意旨略以：伊當時剛學會開車，車速不快，沒有注意車
    速多少，員警攔查起初僅表示係隨機抽查行照、駕照，之後
    才說伊超速，當伊要求觀看測速證據，員警僅出示「81KM/H
    」之畫面，伊無法信服該數據即係伊駕駛車輛之速度，抑或
    其他車輛之速度，本件既無證據，即應撤銷原處分等語。
三、按法院受理有關交通事件，準用刑事訴訟法之規定。犯罪事
    實應依證據認定之，無證據不得認定犯罪事實。不能證明被
    告犯罪或其行為不罰者，應諭知無罪之判決，道路交通管理
    處罰條例第89條前段、刑事訴訟法第154 條第2 項、第301
    條第1 項分別定有明文。次按認定不利於被告之事實，須依
    積極證據，苟積極證據不足為不利於被告事實之認定時，即
    應為有利於被告之認定，更不必有何有利之證據。而認定犯
    罪事實所憑證據，雖不以直接證據為限，間接證據亦包括在
    內，然無論直接或間接證據，其為訴訟上之證明，須於通常
    一般之人均不致有所懷疑，而得確信其為真實之程度者，始
    得據為有罪之認定，若其關於被告是否犯罪之證明未能達此
    程度，而有合理性懷疑之存在，致無從形成有罪之確信，即
    不得遽為不利被告之認定，最高法院30年上字第816 號、76
    年台上字第4986號判例意旨參照。
四、本件原處分機關認異議人有處分意旨所示違規行為，無非係
    以台東縣警察局東警交字第T00000000 號舉發違反道路交通
    管理事件通知單及雷達測速儀檢定合格證書各1 紙為據（見
    本院卷第10、13頁）。惟查：
  (一)證人即掣單舉發之員警蘇原立經本院職權傳喚視訊證稱：伊
    於上開時、地與同事蕭長青執行交通稽查，當時車流量不大
    ，由伊持雷射測速儀偵測往來車輛速度，該測速儀會一直顯
    示速度，一旦伊看到車速超過80公里，便會按下定格，伊在
    大概相距70至80公尺處，測得異議人在快車道超速，告請蕭
    長青用三角紅旗將異議人攔下來，異議人當時沒有緊急煞車
    ，因為該測速器沒有同時存取影像之功能，所以只能給異議
    人看「82公里」之數據，異議人當場有質疑不是她的車速，
    伊表示若有異議可提申訴及聲明異議，至於舉發通知單記載
    之「81公里」，可能係伊填單時填錯，測速器都有檢驗合格
    ，伊不知道有無些微誤差，本件攔停異議人後才開始錄影，
    沒有拍到異議人駕車之畫面等語（見本院卷第28至33頁），
    核與上開雷達測速儀檢定合格證書1 紙記載「非照相式」之
    文字相符，是該測速儀僅能顯示車速，無法顯示車號、車型
    ，即無法正確指明係何車輛違規，亦無法留存任何證據資料
    證明當時測得之數據。本院審酌，車輛行進間有無超速乙事
    ，非如闖紅燈、未依標線行駛等違規事實能單憑肉眼判斷，
    且因無照相或錄影存證，致無從事後驗證其儀器本身及操作
    方法之正確性，則本件循此舉發之過程是否正確，無異維繫
    於員警證詞之憑信性，尚無法摒除警員記錯、誤判或瞄準錯
    誤等可能性，此在現今國內外各種測速照相設備不斷推陳出
    新情況下，相較於採用定點設置之固定式測速照相設備或非
    固定式照相設備即手持或車裝流動測速儀器作為舉發證據者
    ，公信力與正確性容有疑問，一旦發生爭議，無從提供裁決
    機關、法院判讀審查、衡量，亦無法使受舉發之用路人得以
    信服接受其確有違規事實存在，自難遽採為不利異議人之認
    定。
  (二)又依上開證人即員警所證異議人車速係82公里，舉發通知單
    記載81公里可能係誤載等語（見本院卷第31頁）。惟當場舉
    發超速者，舉發通知單係執行勤務之員警於攔停時，一邊核
    對測速儀器顯示車速畫面，一邊詳予填載之職務上文書，衡
    情不至有誤繕、誤記之情形，是上開證詞之憑信性容有疑問
    。參以，證人即員警亦證稱異議人為警攔查時並無緊急煞車
    之情形，且經員警告知超速時，有當場質疑不是她車速等語
    （見本院卷第30、31頁），則尚難逕認異議人有何超速違規
    後，於異議程序中飾詞否認之卸責行徑，其以本件無證據可
    佐一詞質疑裁決處分錯誤，尚非無據。
  (三)從而，原處分機關所據以裁罰之事證，尚不足以認定異議人
    有超速之違規行為，原處分機關遽對異議人裁罰，即難認為
    允當。此外，復查無其他積極證據足以證明異議人有原處分
    機關所認定之前開違規行為，自應為對異議人有利之認定。
    本件聲明異議為有理由，應由本院將原處分撤銷，改諭知異
    議人不罰，以資適法。
五、據上論斷，應依道路交通事件處理辦法第19條前段，裁定如
    主文。
中    華    民    國   100    年    1     月    26    日
                  交通法庭    法  官   李俊霖
以上正本證明與原本無異。
如不服本裁定，應於收受送達後5 日內向本院提出抗告狀。
中    華    民    國   100    年    1     月    26    日
                              書記官   武凱葳